【裁判字號】    88,易緝,351
【裁判日期】    890930
【裁判案由】    詐欺等
【裁判全文】
臺灣高雄地方法院刑事判決                        八十八年度易緝字第三五一號
    公  訴  人  臺灣高雄地方法院檢察署檢察官
    被      告  丙○○
右列被告因詐欺案件，經檢察官提起公訴（八十六年度偵字第一七一九六號），本院
判決如左：
    主  文
丙○○連續意圖為自己不法之所有，以不正方法由自動付款設備取得他人之物，處有
期徒刑參月，如易科罰金以參佰元折算壹日。
    事  實
一、緣丙○○係位於高雄市○○○路三六號一樓餐飲店之服務生，於民國八十六年六
    月十三日中午十二時三十分許，甲○○至上址餐飲店用餐後，漏未將其隨身攜帶
    之公文袋一同帶走，適為於該處擔任服務生之丙○○所發現，經翻搜該公文紙袋
    後，發覺其內裝有萬泰商業銀行金融卡（為甲○○向友人丁月娟所借用，帳號：
    第000000000000號）及密碼紙條各一張，竟意圖為自己不法之所有
    ，將甲○○所遺失之萬泰商業銀行金融卡一張予以侵占入己。復基於意圖為自己
    不法所有之概括犯意，分別於八十六年六月十五日晚間九時二十二分二十九秒、
    九時二十三分二十七秒，在高雄市火車站前郵局提款機，於八十六年六月十五日
    晚間十一時四十一分零九秒，在高雄市○○路彰化商業銀行提款機，於八十六年
    六月十六日凌晨四時五十分零五秒、四時五十二分零八秒、五時零二分十秒、五
    時零三分四十一秒，在高雄市○○路高雄市農會提款機，以將丁月娟之萬泰商業
    銀行金融卡分別插入前開自動付款設備之提款機，並鍵入丁月娟金融卡密碼之不
    正方法，連續七次提領丁月娟帳戶內之現款新臺幣（下同）二萬元、二萬元、二
    萬元、二萬元、二萬元、五千元、五百元，共計自提款機內取得現金十萬五千五
    百元，得手後供己花用殆盡。甲○○雖於八十六年六月十四日上午九時五十分許
    ，即至高雄市○○○路三六號一樓之餐飲店取回公文袋，惟未發現公文袋內之萬
    泰商業銀行金融卡已遭人取走，嗣於八十六年六月十六日上午九時許，甲○○欲
    前往萬泰商業銀行提款時，始發覺丁月娟帳戶內之存款已遭提領一空，經報警後
    循線查獲。
二、案經高雄市政府警察局三民第一分局報請臺灣高雄地方法院檢察署檢察官偵查起
    訴。
    理  由
一、訊據被告丙○○固坦承於八十六年六月十五日晚間九時二十二分二十九秒、九時
    二十三分二十七秒，在高雄市火車站前郵局提款機，於八十六年六月十五日晚間
    十一時四十一分零九秒，在高雄市○○路彰化商業銀行提款機，於八十六年六月
    十六日凌晨四時五十分零五秒、四時五十二分零八秒、五時零二分十秒、五時零
    三分四十一秒，在高雄市○○路高雄市農會提款機，以萬泰商業銀行之提款卡連
    續七次提領現款，共計十萬五千五百元之事實，核與告訴人甲○○指述情節相符
    ，惟矢口否認有何侵占及詐欺之犯行，辯稱：提款卡是乙○○交給伊的，密碼也
    是乙○○告訴伊去提款的云云。
二、經查，丁月娟所有萬泰商業銀行提款卡係告訴人甲○○於八十六年六月十三日中
    午十二時三十分許，至高雄市○○○路三六號一樓餐飲店用餐時，連同公文袋一
    併遺忘於上開餐飲店內，嗣於八十六年六月十四日上午取回公文袋，仍未發覺提
    款卡已遭人取走，迨告訴人甲○○於八十六年六月十六日前往萬泰商業銀行欲領
    款時，始發覺丁月娟帳戶內之現款已遭提領十萬五千五百元等情，業經告訴人甲○○指述綦詳；又丁月娟所有於萬泰商業銀行之第000000000000號
    帳戶，分別於八十六年六月十五日晚間九時二十二分二十九秒、九時二十三分二
    十七秒、十一時四十一分零九秒各遭提領二萬元，於同年月十六日凌晨四時五十
    分零五秒、四時五十二分零八秒各遭提領二萬元，於同年月日凌晨五時零二分十
    秒遭提領五千元，於同年月日凌晨五時零三分四十一秒遭提領五百元之情，並有
    萬泰商業銀行台幣存摺對帳單查詢系統一紙附卷可稽（依前開萬泰商業銀行台幣
    存摺對帳單查詢系統顯示，係於八十六年六月十六日晚間九時二十二分二十九秒
    、九時二十三分二十七秒、十一時四十一分零九秒有各遭提領二萬元之交易紀錄
    ，然經本院詢問萬泰商業銀行結果，因銀行之結帳時間為下午三時三十分，故於
    該時間之後領款，帳目均列於次一日，故前開萬泰商業銀行台幣存摺對帳單查詢
    系統所示八十六年六月十六日晚間九時二十二分二十九秒、九時二十三分二十七
    秒、十一時四十一分零九秒之交易紀錄，實際提領之時間應為前一日即八十六年
    六月十五日晚間九時二十二分二十九秒、九時二十三分二十七秒、十一時四十一
    分零九秒，有本院刑案電話查詢證記表可憑，附此敘明。）；再者，被告對於提
    款機前攝影機所側錄畫面中提領現款之人為其本人一情，亦不加爭執，僅辯稱金
    融卡係乙○○所交付，然此業為證人乙○○所否認，且被告前於本院調查程序中
    亦坦承：金融卡係於公文袋內拾獲（見本院八十九年一月十一日訊問筆錄），足
    見被告事後所辯，顯係卸責之詞，洵無可採。事證明確，被告犯行洵堪認定。
三、查刑法於八十六年十月八日增訂第三百三十九條之二，於該條增訂之前，就以不
    正方法由自動付款設備取得他人之物者，均以刑法第三百三十九條第一項之詐欺
    取財罪論處，是於被告行為後，刑法既已於八十六年十月八日增設第三百三十九
    條之二，就以不正方法由自動付款設備取得他人之物之行為類型，另設處罰之規
    範，以之與原規範之刑法第三百三十九條第一項規定之法定刑比較，以增訂之刑
    法第三百三十九條之二第一項為有利於行為人，依刑法第二條第一項前段規定，
    應適用裁判時即增訂之刑法第三百三十九條之二第一項論處。核被告所為，係犯
    刑法第三百三十七條之侵占遺失物罪及刑法第三百三十九條之二第一項以不正方
    法由自動付款設備取得他人之物罪。其先後多次由自動付款設備取得他人之物之
    行為，時間緊接，所犯係構成要件相同之罪，顯係基於概括犯意反覆為之，為連
    續犯，依刑法第五十六條規定論以一罪，並加重其刑。又被告侵占他人遺失之金
    融卡，並以之詐取自動付款設備內之金錢，其所犯上揭二罪間，有方法結果之牽
    連關係，依刑法第五十五條規定，從一重之以不正方法由自動付款設備取得他人
    之物罪論斷。爰審酌被告發現他人遺失之金融卡，竟意圖為自己不法之所有而據
    為己有，並連續多次自提款機內領取現金，對告訴人甲○○所生之損害非輕，惟
    念其於本院審理中曾當庭歸還二萬元予告訴人甲○○等一切情狀，量處如主文所
    示之刑，並諭知如易科罰金之折算標準。
據上論斷，依刑事訴訟法第二百九十九條第一項前段，刑法第二條第一項前段、第五
十六條、第三百三十七條、第三百三十九條之二第一項、第四十一條、第五十五條，
罰金罰鍰提高標準條例第一條前段、第二條，判決如主文。
本案經檢察官蕭宇誠到庭執行職務。
中      華      民      國    八十九    年      九      月     三十     日
                                  臺灣高雄地方法院刑事第七庭
                                      法  官    曾  淑  娟
右正本證明與原本無異。
如不服本判決，應於判決送達後十日內，向本院提出上訴狀。
                                      書記官    陳  恩  如
中      華      民      國    八十九    年      九      月     三十     日
附錄本判決論罪之法條：
刑法第三百三十七條：
意圖為自己或第三人不法之所有，而侵占遺失物、漂流物或其他離本人所持有之物者
，處五百元以下罰金。
刑法第三百三十九條之二第一項：
意圖為自己或第三人不法之所有，以不正方法由自動付款設備取得他人之物者，處三
年以下有期徒刑、拘役或一萬元以下罰金。


司法院資訊處製作；財團法人民間司法改革基金會備份。
